最高法院民事判決　　　　　　　　　　　　　　　八十六年度台上字第二七九九號
　　上 訴 人　甲○○
　　被上訴人　乙○○
右當事人間請求損害賠償事件，上訴人對於中華民國八十六年二月十九日台灣高等法
院判決（八十五年度訴字第一○二號），提起上訴，本院判決如左：
    主  文
原判決除假執行部分外廢棄，發回台灣高等法院。
    理  由
本件上訴人主張：被上訴人意圖為自己不法之所有，於民國八十二年五月、八月、八
十三年七月間向伊借款共計新台幣（下同）二百六十五萬元，嗣盜取其父黃碧卿、其
母黃詹去所有台北縣三重市○○路三八二巷二九號建物及其土地之所有權狀、印鑑證
明，將抵押權設定契約書等文件交與伊辦理抵押權設定，並偽造黃碧卿、黃詹去之簽
名及盜用該二人之印章，簽發八十二年五月十九日、八月十六日、八十三年七月八日
、面額分別為六十五萬元、一百萬元、一百萬元之本票三紙，為向伊借款之擔保，被
上訴人尚積欠二百四十五萬元未償還，而被上訴人因偽造有價證券等案件，經台灣台
北地方法院八十四年度訴字第二一一五號刑事判決判處有期徒刑，雖經被上訴人提起
上訴，嗣又撤回上訴，而告確定，伊依侵權行為之法律關係，請求被上訴人賠償二百
四十五萬元等情，求為命上訴人如數給付，並加給法定遲延利息之判決。
被上訴人則以：上訴人之侵權行為損害賠償請求權已罹於二年之時效而消滅，且伊未
曾向上訴人借款，縱認伊曾向上訴人借款，業經伊簽發支票清償等語，資為抗辯。
原審駁回上訴人之訴，係以：上訴人主張之前揭事實，已據其提出刑事判決、本票、
存証信函、準備程序筆錄、房地產買賣契約書、律師事務所函、匯款單為証。又被上
訴人因偽造有價証券等罪，經判處有期徒刑確定在案，亦經原審調取台灣台北地方法
院八十四年度訴字第二一一五號刑事案件卷宗查明無訛。經查被上訴人盜用印章偽造
簽名及本票之事實，係被上訴人之父母黃碧卿、黃詹去於八十四年三月間，訴請確認
本票債權不存在訴訟中，經黃碧卿及黃詹去之指稱及被上訴人之自承，上訴人方得知
悉，上訴人隨即提出刑事告訴，並於八十五年一月二十三日提起本件附帶民事訴訟，
是其請求權尚未罹於時效。被上訴人偽造有價証券固屬侵權行為，惟被上訴人偽造有
價証券係由於上訴人之教唆而為之，有台灣台北地方法院檢察署八十四年度偵字第二
五六一○號起訴書可稽。上訴人前述給付既係由於兩造共同之不法原因，則依民法第
一百八十條第四款前段之規定，上訴人自屬不得請求返還。從而上訴人本於侵權行為
之法律關係，為本件請求，即屬無從准許等詞，為其判斷之基礎。
按檢察官起訴書所為事實之認定，無拘束民事訴訟之效力。又民事法院雖得依自由心
證，以檢察官起訴書認定之事實為民事判決之基礎，然依民事訴訟法第二百二十二條
第二項之規定，應就其斟酌調查該起訴書認定事實之結果所得心證之理由，記明於判
決，未記明於判決者，即為同法第四百六十九條第六款所謂判決不備理由。查原審認
定被上訴人偽造有價證券係由於上訴人之教唆而為之，僅謂有台灣台北地方法院檢察
署八十四年度偵字第二五六一○號起訴書可稽，並未將其斟酌調查該起訴書認定事實
之結果所得心證之理由，記明於判決，而為上訴人不利之論斷，自有未合。上訴論旨
，指摘原判決不當，聲明廢棄，非無理由。
據上論結，本件上訴為有理由。依民事訴訟法第四百七十七條第一項、第四百七十八
條第一項，判決如主文。
中      華      民      國    八十六    年     九       月     五       日
                              最高法院民事第二庭
                                  審判長法官  曾  桂  香
                                        法官  劉  延  村
                                        法官  徐  璧  湖
                                        法官  劉  福  聲
                                        法官  李  彥  文
      右正本證明與原本無異
                                              書  記  官
中      華      民      國    八十六    年     九       月    十八      日
